臺灣嘉義地方法院刑事判決
110年度交易字第295號
公  訴  人  臺灣嘉義地方檢察署檢察官
被      告  黃瓊儀



上列被告因過失致重傷害案件，經檢察官提起公訴(110年度偵字
第6772號)，被告就被訴事實為有罪之陳述，經告知簡式審判程
序意旨，並聽取檢察官及被告意見後，本院裁定依簡式審判程序
審理，判決如下：
    主  文
乙○○犯過失致重傷害罪，處有期徒刑陸月，如易科罰金，以新
臺幣壹仟元折算壹日。
    犯 罪 事 實
一、乙○○於民國110年2月4日22時39分許，駕駛車牌號碼0000-00
    號自用小客車(下稱系爭自小客車)，沿嘉義市漢口路，由西
    北往東南方向行駛，行經上開道路與嘉義市上海路交岔路口
    時，本應注意應遵守燈光號誌行駛，於通過閃光紅燈之交岔
    路口時，應減速接近，先停止於交岔路口前，讓幹線道車優
    先通行後認為安全時，方得續行，而依當時天候晴、夜間有
    照明、柏油路面乾燥無缺陷、無障礙物，視距良好等情狀，
    並無不能注意之情形下，竟疏未注意即貿然直行通過路口，
    適有丙○○駕駛車牌號碼000-000號普通重型機車(下稱系爭機
    車)，沿上海路由東北往西南方向駛至同一路口，乙○○因有
    上述疏失，2車因而發生碰撞，致丙○○受有頭部外傷併輕度
    廣泛性軸索損傷、右側股骨骨折、臉部及口腔部撕裂傷、兩
    側輕癱、右側偏盲、右側創傷性瞳孔放大等傷害，其中右側
    視力偏盲部分，已達於嚴重減損一目之視能之重傷害。乙○○
    肇事後停留現場報警處理，於有偵查權之機關或公務員發覺
    犯罪前，向到場處理之警員承認其為肇事人，進而自首接受
    裁判，始查悉上情。
二、案經甲○○即丙○○之妻訴由嘉義市政府警察局第一分局報告臺
    灣嘉義地方檢察署檢察官偵查起訴。
    理  由
一、簡式審判程序之證據調查，不受刑事訴訟法第159條第1項規
    定之限制，參諸刑事訴訟法第273條之2規定甚明。因此有關
    傳聞證據之證據能力限制規定毋庸予以適用，且本案各項證
    據均無非法取得之情形，故本案以下所引證據，自均得作為
    認定事實之證據。
二、認定犯罪事實之證據及理由：
(一)前揭犯罪事實，業據被告乙○○於本院審理中坦承不諱(本院
    卷第75頁、第117頁)，並經告訴人甲○○於警詢中指訴在案(
    見警卷第7至9頁)，復有道路交通事故現場圖、道路交通事
    故調查報告表(一)(二)、交通事故談話紀錄表2份、交通事
    故現場照片32張、監視器錄影光碟1張、臺灣嘉義地方檢察
    署勘驗筆錄1份存卷可證(見警卷第4至5頁、第10頁、第19頁
    、第21至22頁、第24至39頁；偵卷第9至10頁、證物袋)，足
    證被告任意性自白與事實相符，得採為認定事實之證據。又
    被害人丙○○於本案車禍中受有前開傷害，亦有臺中榮民總醫
    院、臺中仁愛醫院、臺中榮民總醫院嘉義分院診斷證明書共
    4紙附卷佐憑(見警卷第12至15頁)。
(二)按汽車行駛至交岔路口，其行進、轉彎，應依下列規定：一
    、應遵守燈光號誌或交通指揮人員之指揮；特種閃光號誌各
    燈號顯示之意義如下：二、閃光紅燈表示「停車再開」，車
    輛應減速接近，先停止於交岔路口前，讓幹線道車優先通行
    後認為安全時，方得續行。道路交通安全規則第102條第1項
    第1款、道路交通標誌標線號誌設置規則第211條第1項第2款
    分別定有明文。被告既領有合格之駕駛執照，自應注意依上
    述道路交通安全規定駕駛車輛，以避免車禍之發生。查本案
    車禍發生當時，客觀上並無使其不能注意之情形，詎其於行
    經上開路口時，疏未先行於路口停等、禮讓幹道車輛先行而
    貿然直行，致所駕駛之系爭自小客車與被害人丙○○騎乘之系
    爭機車發生碰撞，被害人因而受有前揭傷害，是被告之駕駛
    行為自具過失甚明。末者，被害人確因本案交通事故受有前
    揭傷害，已如前述，則被告之過失駕駛行為與被害人所受傷
    害間，顯有相當因果關係。
(三)被害人於案發當日送醫後，經診治認為其患有右側創傷性瞳
    孔擴大、偏盲，此有上開臺中榮民總醫院診斷證明書、臺中
    榮民總醫院110年8月26日中榮醫企字第1104202777號函暨病
    歷0份存卷可按(見本院卷第29至49頁)。又該院函覆略以：
    「說明：....二、病人蔡先生於110年4月9日、4月14日及8
    月9日，共於本院眼科就診3次。其矯正視力為右眼0.6、左
    眼0.5。視野右側偏盲，....。其視覺障礙短期內難以恢復
    」等語。復經本院函詢「視野偏盲」之定義，該院函覆說明
    略以：「二、說明如下：(一)偏盲(Hemianopsia)，指一側
    或雙側眼睛正常視野中，以中線分格，一半或某象限的缺失
    」等語，有臺中榮民總醫院110年8月26日中榮醫企字第1104
    202777號函、該院110年9月8日中榮醫企字第1104202920號
    函暨視野報告1份可資佐憑(見本院卷第29頁、第53至56頁)
    。是以，被害人確因本案事故送醫治療後，診斷出右側視野
    象限近三分之二產生缺失，達於右側視野偏盲之程度，核屬
    刑法上所謂嚴重減損一目之視能之傷害，被害人本案所受傷
    勢該當重傷害乙節，應屬明確。綜上所述，被告之犯行堪以
    認定，應依法論科。
三、論罪科刑：
(一)核被告所為，係犯刑法第284條後段之過失致重傷害罪；公
    訴意旨認被告係犯刑法第284條前段之過失傷害罪，然經本
    院調查後，可知被害人本案傷勢已達於重傷害之程度，公訴
    意旨尚有未洽，惟起訴事實相同，並經檢察官當庭更正後告
    知被告，許其辯論，爰依法變更起訴法條，併與敘明。
(二)被告於肇事後，在有偵查犯罪權限之機關或公務員發覺其為
    過失致重傷害犯罪之犯人前，向警察機關報明肇事人姓名，
    進而接受裁判，有嘉義市政府警察局道路交通事故肇事人自
    首情形紀錄表1紙在卷可查(見警卷第16頁)，乃合於自首之
    要件，爰依刑法第62條前段減輕其刑。
(三)爰審酌被告駕駛車輛本應謹慎小心，以維護其他共同用路人
    之安全，竟未注意行經閃光紅燈之路口，應暫停並禮讓幹線
    道車輛先行，而貿然通過路口，造成被害人受有前開傷害，
    被害人視野偏盲部分，並達於重傷害之程度，且被告犯後尚
    未與告訴人達成和解(因雙方就賠償金額部分協商未果而無
    法和解)，實有不該；惟念及被告於犯後坦承之態度(本案另
    有考量被告犯後對被害人傷勢之關切狀況，此部分涉及當事
    人及親友對話訊息隱私，內容詳見卷附刑事陳報狀暨附件)
    ，兼衡被告並無刑事案件前科，素行良好，有臺灣高等法院
    被告前案紀錄表可參，兼衡其本案所造成被害人之傷勢程度
    、被害人亦同有未注意車前狀況之肇事因素等節，暨被告於
    本院審理中自陳：1.從事保險業，2.大學畢業之智識程度，
    3.已婚、有2個小孩(均未成年)、與配偶、小孩及公婆同住
    之家庭生活狀況，4.月收入新臺幣2萬元左右、須扶養小孩
    之經濟狀況(見本院卷第76頁)等一切情狀，量處如主文所示
    之刑，併諭知易科罰金之折算標準。
據上論斷，應依刑事訴訟法第273條之1第1項、第299條第1項前
段、第300條，刑法第284條後段、第55條、第62條前段、第41條
第1項前段，刑法施行法第1條之1第1項，判決如主文。
本案經檢察官陳則銘提起公訴，檢察官林津鋒到庭執行職務。
中　　華　　民　　國　　110 　年　　10　　月　　28　　日
                  刑事第五庭    法　官　余珈瑢
以上正本證明與原本無異。
如不服本判決應於收受判決後20日內向本院提出上訴書狀，並應
敘述具體理由；其未敘述上訴理由者，應於上訴期間屆滿後20日
內向本院補提理由書（均須按他造當事人之人數附繕本）「切勿
逕送上級法院」。告訴人或被害人如對於本判決不服者，應具備
理由請求檢察官上訴，其上訴期間之計算係以檢察官收受判決正
本之日期為準。
中　　華　　民　　國　　110 　年　　10　　月　　28　　日

                                書記官  賴心瑜
附錄本案論罪法條:
刑法第284條。
因過失傷害人者，處1年以下有期徒刑、拘役或10萬元以下罰金
；致重傷者，處3年以下有期徒刑、拘役或30萬元以下罰金。